【裁判字號】    98,台抗,551
【裁判日期】    980828
【裁判案由】    違反護照條例聲請解除限制出境
【裁判全文】
最高法院刑事裁定              九十八年度台抗字第五五一號
抗  告  人  甲○○
上列抗告人因違反護照條例案件，不服台灣高等法院台中分院中
華民國九十八年六月三十日駁回聲請解除限制出境之裁定（九十
七年度上訴字第二九四六號），提起抗告，本院裁定如下：
    主  文
原裁定撤銷，應由台灣高等法院台中分院更為裁定。
    理  由
本件抗告人甲○○在原審聲請意旨略以：(一)伊於交保後，均按時
出庭，全力配合法院調查，所涉違反證券交易法案件，除「合機
」案經台灣台中地方法院判決確定，減處有期徒刑九月，併科罰
金一千四百萬元，均已執行完畢。另涉「昱成」、「偉聯」、「
亞智科」、「永兆」、「華豐」、「捷力」、「宏易」、「日馳
」等案件，分別由檢察官為不起訴處分，或經法院判決免訴，目
前主、客觀環境，實與伊於民國九十六年間遭羈押之情況大不相
同。(二)伊所犯違反護照條例案件，雖經台灣台中地方法院判處有
期徒刑二年，並經台灣高等法院台中分院駁回上訴。然該案件經
與「合機」案件合併執行，將可折抵已羈押刑期三百十八日，所
餘殘刑約為一年一月，伊面臨之刑期亦甚短，實無逃亡之誘因。
(三)伊近日有出境之需要，請准解除限制出境等語。原裁定則以：
抗告人違反護照條例案件尚未終結，限制出境事由仍存在，所請
尚難准許，因而駁回其解除限制出境之聲請。固非無見。
按裁判，除應以判決行之者外，以裁定為之。得為抗告之裁定，
應敘述理由。刑事訴訟法第二百二十條、第二百二十三條定有明
文。又法院之裁定得分別情形，以口頭宣示、記載於筆錄或製作
書面等方式行之，其以書面為之者，亦無法定格式。本件原審受
理抗告人解除限制出境之聲請，以該院九十八年六月三十日九十
八中分鎮刑竟九十七上訴二九四六字第０八二０三號函覆稱「本
院九十七年度上訴字第二九四六號甲○○違反護照條例等一案尚
未終結，限制出境事由仍存在，台端所請尚難准許，復請查照。
」等旨，雖形式為函件，然實具裁定性質。惟查，限制出境係執
行限制住居方法之一種，其目的在於保全審判之進行及刑罰之執
行，有無必要限制被告出境及是否准許被告所請解除限制出境，
審理事實之法院本有裁量之權，於被告聲請解除限制出境時，應
斟酌原先限制出境之原因事實及其必要性是否依然存在，資為准
駁之依據，並應在裁定內敘述其理由。本件原裁定以抗告人所涉
案件尚未終結，限制出境事由仍存，駁回抗告人之聲請，並未指
明其判斷限制出境必要性時所審酌之具體事由。雖原審法院於抗
告人提起本件抗告後，製作刑事補具理由書略謂「經查聲請人於
他案交保期間犯本件購買假護照等罪擬出境，顯有事實足認有逃
亡之虞，前經本院裁定羈押，嗣因聲請人在羈押期間心肌梗塞發
作，經台中看守所函覆本院聲請人所罹之疾病非保外治療顯難痊
癒，本院方准聲請人具保停止羈押（並限制住居及出海、出境）
，俾其出所作心導管手術，並囑聲請人陳報就醫狀況，聲請人迄
未陳報有作心導管手術，其所犯本件罪嫌重大，經原審判處有期
徒刑二年，並經本院駁回上訴，限制住居、出海、出境之事由仍
未滅失，聲請解除限制出境自無理由」等語。然卷內並無該刑事
補具理由書之送達證書可憑，尚難認上揭補具理由書所載理由，
業已對抗告人發生效力。抗告意旨，指摘原裁定不當，非無理由
，爰撤銷原裁定，由原審更為裁定。
據上論結，應依刑事訴訟法第四百十三條前段，裁定如主文。
中    華    民    國  九十八  年    八    月  二十八  日
                      最高法院刑事第十二庭
                          審判長法官  黃  一  鑫
                                法官  張  春  福
                                法官  林  勤  純
                                法官  李  錦  樑
                                法官  陳  國  文
      本件正本證明與原本無異
                                      書  記  官
中    華    民    國  九十八  年    九    月    三    日
                                                Ａ


司法院資訊處製作；財團法人民間司法改革基金會備份。
